【裁判字號】    98,監宣,1
【裁判日期】    990114
【裁判案由】    監護宣告
【裁判全文】
臺灣屏東地方法院民事裁定               98年度監宣字第1號
聲  請  人  丙○○○
            甲○○
相  對  人  乙○○
上列聲請人聲請監護宣告事件，本院裁定如下：
    主  文
宣告乙○○（男、民國○○○年○月○○日生、身分證統一編號
：Ｚ000000000號）為受監護宣告人。
選定丙○○○（女、民國○○○年○○月○日生、身分證統一編
號：Ｚ000000000號）為受監護宣告之人乙○○之監護
人。
指定甲○○（男、民國○○○年○月○○○日生、身分證統一編
號：Ｚ000000000號）為會同開具財產清冊之人。
聲請費用新臺幣壹仟元由受監護宣告之人負擔。
    理  由
一、聲請意旨略以：聲請人丙○○○之子、甲○○之胞兄即相對
    人乙○○（男，民國○○年○ 月○○日生，身分證統一編號：Ｚ0
    00000000號，住屏東縣恆春鎮○○里○○路1086號）因罹患
    嬰兒腦性麻痺，雖經延醫診治，惟均無起色，已至不能處理
    自己事務之程度，為此依民法第14條之規定，聲請宣告相對
    人為禁治產人等語。
二、按民法總則中華民國97年5 月2 日修正之條文施行前，已為
    禁治產宣告者，視為已為監護宣告；繫屬於法院之禁治產事
    件，其聲請禁治產宣告者，視為聲請監護宣告；聲請撤銷禁
    治產宣告者，視為聲請撤銷監護宣告；並均於修正施行後，
    適用修正後之規定，民法總則施行法第4 條定有明文。上開
    按民法總則中華民國97年5 月2 日修正之條文，於98年11月
    23日施行，故本件聲請人對於相對人為禁治產人宣告之聲請
    ，依法視為聲請監護宣告，合先敘明。
三、聲請人主張上開各情，業據其提出相對人之中華民國殘障手
    冊影本、全民健康保險重大傷病核定審查通知書影本、戶籍
    謄本等件為證，並經本院前往聲請人住處，於鑑定人黃文翔
    醫師前點呼相對人，並詢問其姓名、年籍等問題，其無反應
    。本院另就相對人之精神及心智狀況訊問鑑定人，經鑑定人
    鑑定結果，認相對人於出生後即發現有腦性麻痺、發育遲緩
    及癲癇病症，過去曾三度因癲癇嚴重發作而住院治療中。身
    體狀態檢查方面，其下肢無力、左眼失明，無言語溝通能力
    、注意力無法集中、大小便失禁。精神狀態方面，其智能嚴
    重不足，無法辨識家人。日常生活狀況方面，其進食、沐浴
    等日常生活均完全無法自理，且其無法購物、無法計算，完
    全無處理財產之能力，亦無職業或社交功能。個案各項功能
    退化嚴重，生活完全無自理能力必須長期依賴家人照顧，目
    前已經處於嚴重智能不足狀態，為意思表示、受意思表示或
    辨識其意思表示效果之能力幾乎完全喪失，應已達監護宣告
    之標準等情，有本院98年12月21日訊問筆錄、屏安醫院98年
    12月21日屏安醫字第0980440 號函附之精神鑑定報告書1 份
    在卷可憑。本院綜合上開勘驗結果及鑑定人之意見，認相對
    人確因精神障礙，致不能為意思表示或受意思表示之程度，
    故聲請人聲請對相對人為監護之宣告為有理由，應予准許。
四、又按受監護宣告之人應置監護人；法院為監護之宣告時，應
    依職權就配偶、四親等內之親屬、最近一年有同居事實之其
    他親屬、主管機關、社會福利機構或其他適當之人選定一人
    或數人為監護人，並同時指定會同開具財產清冊之人；法院
    選定監護人時，應依受監護宣告之人之最佳利益，優先考量
    受監護宣告之人之意見，審酌一切情狀，並注意下列事項：
    一、受監護宣告之人之身心狀態與生活及財產狀況。二、受
    監護宣告之人與其配偶、子女或其他共同生活之人間之情感
    狀況。三、監護人之職業、經歷、意見及其與受監護宣告之
    人之利害關係。四、法人為監護人時，其事業之種類與內容
    ，法人及其代表人與受監護宣告之人之利害關係，修正後之
    民法第1110條、第1111條第1 項、第1111條之1 定有明文。
五、查相對人自幼即與聲請人丙○○○同住，並由其負擔照顧之
    責，此據聲請人於勘驗時陳述明確，本院審酌聲請人丙○○○為相對人之母親，長期協助照護相對人，由其負責護養及
    照顧相對人並管理其財產，應能符合相對人之最佳利益，爰
    選定聲請人丙○○○為監護人。另依上開規定，法院於選定
    監護人時，應同時指定會同開具遺產清冊之人，及依民法第
    1113條準用同法第1099條之規定，監護開始時，監護人對於
    受監護人之財產，應依規定會同遺囑指定、當地直轄市、縣
    （市）政府指派或法院指定之人，於二個月內開具財產清冊
    ，並陳報法院。為使聲請人丙○○○得於期限內開具遺產清
    冊並陳報法院，並衡酌聲請人甲○○係相對人之胞弟，有意
    願擔任會同開具財產清冊之人，爰併指定聲請人甲○○為會
    同開具遺產清冊之人。
六、依民事訴訟法第608 條第1 項、非訟事件法第24條第1 項，
    裁定如主文。
中    華    民    國    99    年    1     月    14    日
                        家事庭法  官  林雅莉
正本係照原本作成。
如不服本裁定關於選定監護人及指定會同開具財產清冊之人等部
分，應於送達後10日內向本院提出抗告狀，並繳納抗告費新臺幣
1,000元；其餘關於宣告監護之部分，不得抗告。
中    華    民    國    99    年    1     月    14    日
                              書記官  胡世瑩

司法院資訊處製作；財團法人民間司法改革基金會備份。
